【裁判字號】    98,上易,507
【裁判日期】    980819
【裁判案由】    詐欺
【裁判全文】
臺灣高等法院臺南分院刑事判決  九十八年度上易字第五０七號
上訴人
即被告  乙○○
上列上訴人因詐欺案件，不服臺灣臺南地方法院九十八年度易字
第三五二號中華民國九十八年五月五日第一審判決（起訴案號：
臺灣臺南地方法院檢察署九十七年度偵字第一四０三七號），提
起上訴，本院判決如下：
    主    文
上訴駁回。
    事    實
一、乙○○能預見提供自己銀行帳戶之存摺及提款卡供他人使用
    ，可能為他人利用作為財產犯罪工具之用，俾於取得贓款及
    掩飾犯行不易遭人追查，竟基於幫助他人犯罪之不確定故意
    ，於民國（下同）九十六年十一月三十日，在台南市○○路
    體育館附近，以新台幣（下同）五千元之代價，將其開立之
    華南商業銀行南都分行帳號：000000000000號帳戶之存摺及
    提款卡，販售予真實姓名年籍不詳、自稱「林秉豐」之詐騙
    集團成年成員使用，以此方法幫助他人從事犯罪。嗣該自稱
    「林秉豐」不詳成年男子所屬之詐欺集團成員取得上開帳戶
    之存摺、提款卡之後，共同基於意圖為自己不法之所有及詐
    欺取財之犯意聯絡，於九十六年十二月十日十一時許，撥打
    電話予甲○○，向其佯稱：其銀行帳戶將遭到凍結云云，致
    甲○○陷於錯誤，依指示於當日匯款二十三萬元至乙○○上
    開帳戶內。嗣經甲○○發現受騙報警處理，始循線查獲上情
    。
二、案經台南縣警察局歸仁分局報請臺灣臺南地方法院檢察署檢
    察官偵查起訴。
    理    由
甲、程序方面：
    按被告以外之人於審判外之言詞或書面陳述，除法律有規定
    者外，不得作為證據，刑事訴訟法第一百五十九條第一項固
    有明文。惟被告以外之人於審判外之陳述，雖不符刑事訴訟
    法第一百五十九條之一至第一百五十九條之四之規定（即得
    為證據之情形），而經當事人於審判程序同意作為證據，法
    院審酌該言詞陳述或書面陳述作成時之情況，認為適當者，
    亦得為證據。當事人、代理人或辯護人於法院調查證據時，
    知有第一百五十九條第一項不得為證據之情形，而未於言詞
    辯論終結前聲明異議，視為有前項之同意；刑事訴訟法第一
    百五十九條之五定有明文。本件認定事實所引用被害人警詢
    之證述，已經提示被告表示無意見，迄於言詞辯論終結前亦
    未聲明異議，揆諸前揭規定，可認為已同意作為證據；而本
    院審酌該證人等之陳述及證據資料作成時之情況，認為適當
    ，亦查無其他違法取證或其他瑕疵等不實之情事，與本案待
    證事實間並具有相當之關聯性，以之為本案證據尚無不當，
    復無顯有不可信之情況，自得採為證據。
乙、實體方面：
一、上開犯罪事實，迭據被告於原審及本院審理時自白不諱，並
    據被害人甲○○於警訊指述明確、復有匯款申請書一份、台
    北縣政府警察局永和分局新生派出所受理刑事案件報案三聯
    單、警卷所附被告之華南商業銀行南都分行開戶基本資料、
    96年11月30日至96年12月11日存款往來明細表一份可稽，事
    證明確，被告犯行堪以認定。
二、按金融帳戶事關存戶財產權益，一般人對於帳戶存摺、印章
    、金融卡及密碼等均會妥善保管，以防止被他人冒用，縱有
    特殊情形將存摺、印章、金融卡等交付他人，亦必明確了解
    其用途後始提供予使用，並無自由流通可言。且金融帳戶為
    個人理財工具，申請開設金融帳戶並無何特殊限制，一般人
    均可申請開戶，亦可在不同金融機關申請開設多數帳戶使用
    ，此乃眾所周知之事實，依一般社會生活經驗，苟非親非故
    之人不以自己名義開戶，向他人收取帳戶甚至出價蒐購，衡
    情顯可疑係供財產犯罪之用。況現今社會從事財產犯罪之人
    ，為掩飾犯行，避免暴露真實身分遭警查緝，多冒用他人身
    分進行犯罪，或以他人金融帳戶供被害人匯入款項，因而藉
    由各種管道蒐集大量人頭帳戶等事實，迭經媒體多所報導，
    政府亦長期宣導民眾注意防範。故一般人本於生活經驗，對
    於要求提供金融帳戶存摺、金融卡者，在客觀上應可預見該
    帳戶將與財產犯罪有密切關聯。被告坦承其將存摺、提款卡
    賣給自稱「林秉豐」者五千元，且稱有想到他人會利用其存
    摺、提款卡做違法之事，而被告為本件犯行時已五十餘歲，
    有正常識別能力，非屬年幼或毫無社會生活經驗之人，則其
    將所設帳戶存摺、提款卡及密碼交付自稱「林秉豐」之來歷
    不明之人，既已失去對該帳戶之支配力，且其能預見縱取得
    帳戶之人可能作為實行財產犯罪之用，亦不違背其交付存摺
    、提款卡與密碼之本意，是其顯有幫助他人實行財產犯罪之
    不確定故意至明。
三、又按刑法上之幫助犯，係對於犯罪與正犯有共同之認識，而
    以幫助之意思，對於正犯資以助力，而未參與實施犯罪之行
    為者而言（最高法院七十五年度臺上字第一五０九號、八十
    八年度臺上字第一二七０號等判決意旨參照）。幫助犯僅係
    對於犯罪構成要件以外行為為加工，並無共同犯罪之意思，
    不適用責任共同原則（最高法院八十九年度台上字第六九四
    六號判決要旨參照）。是如未參與實施犯罪構成要件之行為
    ，而係出於幫助之意思提供助力，且係出於幫助之意思提供
    助力，即屬幫助犯，而非共同正犯。詐欺集團成員對於被害
    人實施詐欺取財犯行，致被害人因陷於錯誤而交付金錢，該
    詐欺集團成員核係犯刑法第三百三十九條第一項之詐欺取財
    罪。該集團成員間有犯意聯絡、行為分擔，應論以共同正犯
    。惟被告除提供存摺、提款卡及提款卡密碼外，既無事證足
    資證明其與該集團成員所實施之詐欺行為間有何犯意聯絡、
    行為分擔，自不足以認定與該集團成員共同犯詐欺取財罪。
    核被告所為，係犯刑法第三十條第一項前段、第三百三十九
    條第一項幫助詐欺取財罪，應依刑法第三十條第二項之規定
    ，按正犯之刑減輕之。
四、原審審酌被告貪圖小利提供帳戶供他人使用，助長他人犯罪
    ，增加政府查緝困難，對於大眾財產安全危害非輕，致令被
    害人受有財產上損失，及犯後坦承犯行，尚有悔意等一切情
    狀，適用刑法三十條第一項前段、第二項、第二十八條、第
    三百三十九條第一項、第四十一條第一項前段，刑法施行法
    第一條之一，量處有期徒刑三月，並諭知如易科罰金，以新
    臺幣壹仟元折算壹日。本院經核原判決認事用法，均無不合
    ，量刑亦屬妥適。被告上訴，指摘原判決量刑過重，為無理
    由，應予駁回。
五、據上論斷，應依刑事訴訟法第三百六十八條，判決如主文。
本案經檢察官郭珍妮到庭執行職務。
中    華    民    國    98    年    8     月    19    日
                  刑事第一庭審判長法官  黃  崑  宗
                                  法官  王  明  宏
                                  法官  蔡  長  林
以上正本證明與原本無異。
不得上訴。
                                書記官  李  培  薇
中    華    民    國    98    年    8     月    20    日
附錄本案論罪科刑法條全文：
刑法第三百三十九條第一項：
  意圖為自己或第三人不法之所有，以詐術使人將本人或第三人
之物交付者，處五年以下有期徒刑、拘役或科或併科一千元以下
罰金。


司法院資訊處製作；財團法人民間司法改革基金會備份。
